臺灣桃園地方法院民事判決　　　　　　 99年度簡上字第166號
上　訴　人　　陳香桃即私立九歌美語珠算短期補習班
（即原審本
　訴被告）
上　訴　人　　陳漢東
（即原審本
　訴被告兼
　反訴原告）
共　　　同
訴訟代理人　　康勝男律師
　　　　　　　陳文雄律師
　　　　　　　周福珊律師
　　　　　　　賴玉梅律師
被　上訴人　　陳昱宏
（即原審本
　訴原告兼
　反訴被告）
訴訟代理人　　劉永培律師
上列當事人間請求遷讓房屋事件，上訴人對於民國99年6 月7 日
本院桃園簡易庭99年度桃簡字第238 號第一審判決提起上訴，本
院於民國100 年3 月17日言詞辯論終結，判決如下：
    主      文
上訴駁回。
第二審訴訟費用由上訴人負擔。
    事實及理由
壹、本訴部分：
一、被上訴人起訴主張：（一）緣坐落桃園縣桃園市○○段723
    建號建物（門牌號碼為桃園縣桃園市○○路142 號1 樓房屋
    ，下稱系爭房屋）原為被上訴人之祖父即訴外人陳月明所有
    ，陳月明於民國90年6 月29日將系爭房屋贈與被上訴人，並
    於90年7 月18日以買賣為登記原因（實為贈與）將系爭房屋
    移轉登記為被上訴人所有。惟系爭房屋現遭上訴人陳漢東（
    即被上訴人之叔父）及上訴人陳香桃（即陳漢東之妻）占有
    使用，上訴人陳香桃並在系爭房屋內設立私立九歌美語珠算
    短期補習班，又上訴人占有使用系爭房屋，皆未得被上訴人
    同意。（二）上訴人陳漢東與訴外人陳漢庸（即被上訴人之
    父）、陳漢平（即被上訴人之另一叔父）、陳淑珍（即被上
    訴人之姑媽）於90年12月22日所召開之家族會議（下稱系爭
    家族會議），陳漢庸雖出席並於載有「…一樓昆明街由陳昱
    宏轉回陳月明。待昱宏回來臺灣申請印鑑證明再過戶還陳月
    明。」等語之該次家族會議紀錄上簽名，惟被上訴人未曾授
    權陳漢庸代理參加該次會議，陳漢庸無權代理被上訴人簽署
    任何文件；且陳漢庸係遭他人脅迫而於該會議紀錄上簽名。
    （三）另上訴人雖辯稱其係因陳月明於94年4 月8 日所立之
    遺囑記載「三、桃園市○○路142 號1 樓雖以買賣為移轉原
    因登記為陳漢庸之子陳昱宏名下，但實為本人所有，並無買
    賣關係，本人謹在此鄭重聲明外，同時決定1 樓部分由本人
    之子陳漢庸、陳漢東、陳漢平3 人平均分配。」而得有權占
    有系爭房屋，然系爭房屋業經陳月明贈與被上訴人，嗣陳月
    明亦無撤銷贈與之行為，則自被上訴人受贈系爭房屋時起，
    即為系爭房屋之所有人。且上開遺囑經本院公證處以94年度
    桃院認字第003000927 號認證，公證人於認證書上記載：「
    公證人曉諭：... 【二】就涉及非立遺囑人所有之財產，所
    為遺囑處分之表示，能否拘束前開財產之所有權人容有疑義
    。.. .」等語，是陳月明對系爭房屋所為之遺囑，難認有效
    。（四）上訴人另辯稱其係依陳月明於移轉系爭房屋所有權
    前，同意上訴人永久使用系爭房屋云云，然陳月明雖同意上
    訴人使用系爭房屋，惟尚不可推論陳月明係同意上訴人「永
    久」使用系爭房屋，況被上訴人受讓系爭房屋前後，上訴人
    均一直占有系爭房屋，故被上訴人從未將系爭房屋交付與上
    訴人使用，被上訴人亦未同意被上訴人使用系爭房屋，兩造
    間不可能有使用借貸關係存在。且被上訴人並非陳月明之繼
    承人，依債之相對性，借貸法律關係僅存在於陳月明與上訴
    人間，對被上訴人不生效力。又縱認兩造間就系爭房屋有借
    貸關係，則被上訴人於原審起訴前，即先以存證信函催告上
    訴人遷讓房屋，而終止使用借貸關係，故上訴人已無任何合
    法權利占有使用系爭房屋。爰依民法第767 條所有物返還請
    求權提起本訴等語，並於原審聲明：上訴人應自系爭房屋遷
    出，將系爭房屋返還原告；及願供擔保請准為假執行之宣告
    。原審判決准許被上訴人之請求，並宣告得為假執行，自屬
    無誤。上訴人提起上訴，應為無據等語。並於本院聲明：上
    訴駁回。
二、上訴人則以：（一）系爭房屋登記之所有權人固為被上訴人
    ，然系爭房屋之移轉登記原因係買賣關係，而被上訴人係68
    年1 月22日出生，於90年間受移轉登記年僅22歲，顯無資力
    購買系爭房屋；又系爭房屋之基地即桃園市○○段661 號、
    662 號土地，現仍登記為陳月明之子女即陳漢庸、陳漢東、
    陳漢平、陳淑珍等人共有，而被上訴人非基地所有權人，可
    證被上訴人與訴外人陳月明間並無實質之買賣關係，系爭房
    屋係陳月明因信託而借名登記於被上訴人名下。（二）90年
    間陳月明委請上訴人陳香桃將系爭房屋移轉登記與上訴人陳
    漢東及訴外人陳漢庸、陳漢平共同所有，陳香桃於辦理移轉
    事宜時，始發現系爭房屋已於90年7 月18日移轉登記與被上
    訴人，陳漢庸、陳漢東、陳漢平遂於系爭家族會議討論系爭
    房屋之歸屬，惟因被上訴人當時於馬祖服兵役，被上訴人之
    父陳漢庸便同意待被上訴人回臺申請印鑑證明後，將系爭房
    屋移轉還與陳月明。系爭家族會議之會議紀錄既記載「還」
    陳月明，堪認陳月明於90年間將系爭房屋過戶與被上訴人，
    既非買賣，亦不是贈與，而是有信託、借名登記之法律關係
    ，系爭房屋實為陳月明所有。（三）縱被上訴人於系爭家族
    會議時已年滿20歲，然依社會通念，仍多由父母逕行處分財
    產，本件被上訴人取得系爭房屋所有權，及取得後將系爭房
    屋出租收益，均由被上訴人之父陳漢庸代理為之；且於系爭
    家族會議與會者皆為被上訴人之父執輩，並將系爭房屋列為
    討論內容，被上訴人應有授權陳漢庸代理。又在陳月明及其
    子女之認知中，系爭房屋並非被上訴人所有，是陳漢庸就系
    爭房屋所為之處理，本無須被上訴人授權，陳漢庸於系爭家
    族會議清楚表示將系爭房屋返還陳月明之意，並於會議紀錄
    簽名，對被上訴人生其效力。縱認陳漢庸無代理被上訴人處
    分系爭房屋之權限，然系爭房屋移轉為被上訴人所有，及後
    續出租均由陳漢庸代理，則被上訴人應就陳漢庸於系爭家族
    會議中之承諾，負表見代理之授權人責任。（四）詎陳月明
    多次要求陳漢庸返還系爭房屋均無下文後，陳月明便於94年
    4 月8 日立遺囑，並至本院公證處認證其中第3 條記載：「
    桃園市○○路142 號1 樓雖以買賣為移轉原因登記為陳漢庸
    之子陳昱宏名下，但實為本人所有，並無買賣關係，本人謹
    在此鄭重聲明外，同時決定1 樓部分由本人之子陳漢庸、陳
    漢東、陳漢平3 人平均分配」等語，益證被上訴人與陳月明
    之間並無實際買賣行為。又陳月明於該遺囑就桃園市○○路
    142 號之5 層建物，作如下之分配：1 樓（即系爭房屋）由
    其3 個兒子陳漢庸、陳漢東、陳漢平3 人均分；2 樓由女兒
    陳淑珍取得；3 樓部分由陳漢庸取得；4 樓部分由陳漢東取
    得；5 樓部分由陳漢平取得，亦堪認陳月明自始至終未有將
    系爭房屋贈與被上訴人之意。（五）陳月明雖曾出具聲明書
    表示係將系爭房屋贈與被上訴人，然陳月明生前最後的遺囑
    （即上開94年4 月8 日遺囑）中已明白昭示系爭房屋由其3
    個兒子平均繼承，不但直接否認所謂贈與之說，亦證明陳月
    明並無作成上開聲明書之真意，故陳月明於97年10月16日死
    亡後，上訴人陳漢東，及訴外人陳漢庸、陳漢平、陳淑珍等
    因繼承陳月明對系爭房屋之所有權，而為系爭房屋之信託人
    。上訴人陳漢東為系爭房屋之實際所有權人之一，對於系爭
    房屋自有管理、占有使用之權利，非無權占有，況陳月明於
    生前亦已同意上訴人永久無償使用系爭房屋。（六）縱認被
    上訴人為系爭房屋之所有人，然其前手即陳月明既已將系爭
    房屋永久貸與上訴人，則被上訴人自應繼受陳月明與上訴人
    間之借貸關係，不得任意終止使用借貸關係；又被上訴人於
    90年間登記於系爭房屋之所有人後，至本件起訴前亦未反對
    上訴人占有使用系爭房屋，是被上訴人亦默視同意繼受陳月
    明將系爭房屋永久貸與上訴人之法律關係。故縱被上訴人為
    系爭房屋之所有人，然上訴人得依借貸契約之法律關係，有
    權占有系爭房屋等語資為抗辯。原審判決上訴人應自系爭房
    屋遷出，並將系爭房屋返還與原告，有所違誤，應予廢棄，
    爰提起上訴等語，並聲明：（一）原判決廢棄；（二）被上
    訴人於第一審之本訴及假執行聲請均駁回。
貳、反訴部分：
一、上訴人陳漢東於原審提起反訴主張：被上訴人非系爭房屋實
    質上之所有人，系爭房屋係訴外人陳月明於生前因信託而借
    名登記於被上訴人名下，業如前述。是於陳月明97年10月16
    日死亡前，陳月明為系爭房屋之實質上所有人，陳月明死亡
    後，系爭房屋即屬陳月明之繼承人即上訴人陳漢東、訴外人
    陳漢庸、陳漢平、陳淑珍公同共有。又陳月明前已於93年1
    月6 日委託律師發函被上訴人，要求被上訴人及訴外人陳漢
    庸將系爭房屋移轉登記為陳月明所有，上訴人復於98年8 月
    4 日委請律師發函與被上訴人，表示終止其與被上訴人間就
    系爭房屋之信託關係，並請被上訴人將系爭房屋移轉登記至
    陳月明之繼承人名下。被上訴人與包含上訴人陳漢東在內之
    其他陳月明之繼承人間，就系爭房屋既無信託關係存在，則
    被上訴人應將系爭房屋所有權移轉登記為上訴人陳漢東及其
    他陳月明之繼承人公同共有。爰依所有物返還請求權提起反
    訴等語，並於原審反訴聲明：被上訴人應將系爭房屋之所有
    權移轉登記與上訴人陳漢東及系爭房屋之其他公同共有人。
    原審判決駁回上訴人陳漢東反訴之聲請，有所違誤，應予廢
    棄，爰提起上訴等語，並聲明：被上訴人應將系爭房屋所有
    權移轉登記予上訴人陳漢東及其他公同共有人。
二、被上訴人則以：（一）被上訴人與陳月明間就系爭房屋無任
    何信託或借名登記之關係，陳月明係因被上訴人為其長孫，
    而於90年間將系爭房屋贈與並移轉登記為被上訴人所有，故
    被上訴人已於90年7 月間合法取得系爭房屋所有權，此觀陳
    月明於91年1 月26日簽立聲明書、復於92年12月13日補充聲
    明將系爭房屋贈與被上訴人之意旨，並表示任何人不可有意
    見甚明。況90年間信託法業已已公布施行，而系爭房屋之登
    記資料亦未記載陳月明與被上訴人間就系爭房屋有信託關係
    ，倘陳月明係將系爭房屋信託於被上訴人，則陳月明無理由
    不將信託意旨一併登記，或書立信託契約以資證明。（二）
    陳月明既已將系爭房屋贈與被上訴人，則縱事後陳月明反悔
    ，其無法律上撤銷贈與之原因，亦不能請求反訴被告返還等
    語資為抗辯。原審判決關於駁回上訴人陳漢東反訴之聲請，
    並無違誤。上訴人陳漢東就反訴部分提起上訴，應為無據等
    語。並於本院聲明：上訴駁回。
參、兩造不爭執事項：
一、被上訴人係於68年1 月22日出生，訴外人陳月明係於97年10
    月16日死亡。
二、系爭房屋之所有權係於90年7 月18日以90年6 月29日之買賣
    為原因，由訴外人陳月明移轉登記予被上訴人。然被上訴人
    並未支付對價與陳月明。
肆、兩造爭執事項：
一、被上訴人是否為系爭房屋實質上之所有人？抑或係陳月明於
    生前因信託關係，而以被上訴人為登記之所有人？
二、訴外人陳漢庸曾否得被上訴人之授權，代理被上訴人於90年
    12月22日系爭家族會議時，同意將系爭房屋所有權移轉登記
    與訴外人陳月明？
三、兩造間就系爭房屋有無使用借貸關係？
伍、得心證之理由：
（一）系爭房屋位於1 樓，係有隔間之店面，其中一部分現為上
      訴人占有，另一部分則係訴外人開設早餐店（非上訴人出
      租與訴外人）一事，為兩造所不爭（本院第2 卷第45頁背
      面）。又被上訴人提起本訴，其於原審訴之聲明第1 項，
      為上訴人應自系爭房屋遷出，將系爭房屋返還與被上訴人
      ，如前所述。系爭房屋既有隔間，而上訴人僅占有系爭房
      屋之非供訴外人開設早餐店之部分，則被上訴人於原審之
      訴之聲明，係請求被上訴人自占有系爭房屋中，非供訴外
      人開設早餐店之部分遷出，將該部分返還被上訴人之意，
      堪認明確。是原審判決主文第1 項即「被告（即上訴人）
      應自坐落桃園縣桃園市○○路一四二號一樓房屋遷讓，返
      還與原告（即被上訴人）」亦無不明確致難以強制執行之
      情事，合先敘明。
（二）按當事人主張有利於己之事實者，就其事實有舉證之責任
      ，民事訴訟法第277 條前段定有明文。又信託係契約行為
      ，原告主張信託關係存在，應就信託契約確已成立之事實
      ，負舉證責任，若其先不能舉證，則被告就其抗辯事實即
      令不能舉證，或其所舉證據尚有疵累，亦應駁回原告之請
      求（最高法院87年臺上字第562 號判決意旨參照）。是以
      ，就主張借用他人名義為不動產所有權登記者，自應就借
      用者與該他人間有借名登記之事實負舉證責任。被上訴人
      主張其係因陳月明之贈與而取得系爭房屋之所有權等語，
      然上訴人辯稱陳月明係將系爭房屋因信託而借名登記與被
      上訴人云云。經查：
      1.查兩造就訴外人陳月明於90年7 月18日將系爭房屋之所
        有權移轉登記與被上訴人，而被上訴人並未支付陳月明
        對價一事不爭執，業如前述。
      2.上訴人雖以訴外人陳月明於94年4 月8 日所立之遺囑第
        3 條記載：「桃園市○○路142 號1 樓雖以買賣為移轉
        原因登記為陳漢庸之子陳昱宏名下，但實為本人所有，
        並無買賣關係。本人謹在此鄭重聲明外，同時決定1 樓
        部分由本人之兒子陳漢庸、陳漢東、陳漢平3 人平均分
        配」等語（原審卷第60、61頁）為據，辯稱系爭房屋係
        陳月明因信託而將系爭房屋之所有權借名登記於被上訴
        人云云。然上開遺囑記載系爭房屋為陳月明所有云云，
        僅足認陳月明於立遺囑時曾單方面主張系爭房屋仍為其
        所有一事，尚不足認陳月明於90年間將系爭房屋之所有
        人名義移轉登記為被上訴人時，曾與被上訴人間就系爭
        房屋有信託之約定。
      3.又訴外人陳月明雖另於91年6 月14日出具證明書1 紙，
        其上記載「本人所有桃園市○○路142 號房屋，建號桃
        園市○○段723 號1 樓店面，與長孫陳昱宏並無實質買
        賣關係，是被私下過戶在陳昱宏名下，因次本人決定該
        筆房地須由次子陳漢東登記3 分之1 持分，特此證明。
        代筆人：陳香桃（簽名）立書人：陳月明（簽章）」等
        語（本院第1 卷第51頁）。惟陳月明及被上訴人於90年
        7 月間向桃園縣桃園地政事務所就系爭房屋申請所有權
        移轉登記時，係共同委任訴外人溫春玉代為辦理，渠等
        並於桃園地政事務所以90年桃資登字第310030號收件之
        土地登記申請書上簽名表示授予溫春玉代理權之意旨，
        陳月明亦提出臺灣省桃園縣桃園市戶政事務所於90年7
        月2 日所核發之印鑑證明等情，此有上開土地登記申請
        書謄本附卷可稽（原審卷第33至43頁），是難認上開陳
        月明生前所簽立之證明書所載系爭房屋係遭被上訴人私
        下過戶云云為可採。至系爭家族會議之紀錄上雖記載「
        再過戶還陳月明」，然「還」於一般用語之意涵甚為廣
        泛，非必然如上訴人所稱陳月明信託與被上訴人而應返
        還之意，亦可指被上訴人於取得系爭房屋所有權後，再
        次因贈與而將系爭房屋送還陳月明。況上開證明書及系
        爭家族會議之會議紀錄亦未記載陳月明與被上訴人間就
        系爭房屋有何信託或借名登記之關係，是亦不足認上訴
        人辯稱陳月明於生前將系爭房屋信託與被上訴人云云為
        可採。
      4.況陳月明於91年1 月26日即簽立聲明書表明：「本人陳
        月明原坐落桃園市○○○段）昆明路142 號1 樓建物，
        贈與長孫陳昱宏（即被上訴人），該項建物所有權業經
        依法並登記完成。恐口說無憑，特此立據。立據人：陳
        月明（簽名）」等語；嗣於92年12月13日復在該聲明書
        之日期欄後另註記「右列聲明書確實是我的本意，任何
        人都不可以有意見。陳月明（簽名）」等語。（原審卷
        第100 頁）；且證人即陳月明之三子陳漢平亦證稱：伊
        當時在美國工作，伊聽上訴人說，父親陳月明係因贈與
        而將系爭房屋過戶至被上訴人名下等語（本院第2 卷第
        3 頁背面、第4 頁背面、第5 頁）。陳月明既一再確認
        其係將系爭房屋贈與之意，且上訴人亦曾向陳漢平表示
        陳月明將系爭房屋贈與被上訴人，是堪認陳月明於90年
        間將系爭房屋所有權無償移轉登記與被上訴人，係出於
        陳月明對被上訴人就系爭房屋之贈與行為。
      5.訴外人陳月明雖曾於93年1 月6 日委請律師對被上訴人
        及訴外人陳漢庸寄發律師函，其上記載：「…陳漢庸於
        90年12月22日之家族會議中，亦同意陳昱宏（即被上訴
        人）當兵退伍後，辦理移轉登記還給本人。如今，陳昱
        宏已退伍，卻又食言，拒不過戶還給本人。日前，陳漢
        庸又未經本人同意擅自取走本人出租予承租戶之租金並
        租賃契約書，甚至全部土地所有權狀，完全漠視本人存
        在。是以，特委請律師代為發函，速將前開不動產移轉
        返還本人，並連同將已收租金交還本人及附表之土地所
        有權狀，否則，訴諸法律」等語（原審卷第130 、131
        頁），然該律師函中未見陳月明為撤銷贈與之意思表示
        ，亦未說明有何得以撤銷贈與之事由。被上訴人既因陳
        月明之贈與，而於90年間取得系爭房屋之所有權。且本
        院復查無陳月明曾就系爭房屋對被上訴人為撤銷贈與之
        意思表示，故被上訴人為系爭房屋之所有人一事，堪以
        認定。
      6.訴外人陳月明與被上訴人間，就系爭房屋既無信託或借
        名登記之關係，則難認上訴人主張系爭房屋於陳月明97
        年10月16日死亡前係陳月明所有，故系爭房屋於陳月明
        死亡後，非陳月明之遺產甚明。上訴人陳漢東雖以其與
        其他陳月明之繼承人，於陳月明死亡後為系爭房屋之公
        同共有人，且上訴人陳漢東已於98年8 月4 日以律師函
        終止其與被上訴人間就系爭房屋之信託關係為由，然系
        爭房屋既為被上訴人所有，而非陳月明之遺產，既經本
        院認定如前，則陳月明之繼承人亦非系爭房屋之公同共
        有人。是上訴人陳漢東於原審依民法第767 條第1 項前
        段提起反訴，請求被上訴人將系爭房屋所有權移轉登記
        與上訴人陳漢東及其他全體共有人之聲明，顯屬無據，
        應予駁回。
（三）上訴人雖辯稱被上訴人之父即訴外人陳漢庸曾於90年12月
      22日與上訴人陳漢東、訴外人陳漢平（即被上訴人之叔父
      ）、陳淑珍（即被上訴人之姑媽）所舉行之系爭家族會議
      ，代理被上訴人同意將系爭房屋移轉登記為陳月明所有云
      云；並提出經陳漢庸簽名，其上記載「一樓昆明街由陳昱
      宏轉回陳月明。待昱宏回來臺灣申請印鑑證明再過戶還陳
      月明」等語之該次家族會議紀錄（原審卷第82頁）為證。
      然查：被上訴人係生於68年1 月22日一事，為兩造所不爭
      ，是被上訴人自88年1 月22日起即為完全行為能力人，他
      人除經被上訴人之授權外，無代理被上訴人為法律行為之
      權限。又證人即被上訴人之父陳漢庸證稱：伊雖有參加系
      爭家族會議，但伊出席該次家族會議前，被上訴人並未授
      權伊處理任何事務，更未授權伊處理關於系爭房屋移轉所
      有權之事宜。伊會在該次家族會議記錄上簽名，係因倘若
      伊不簽名，則無法自該次家族會議現場脫身等語（本院第
      2 卷第15、16頁）。證人陳漢平亦證稱：伊大哥陳漢庸及
      大嫂吳素月均有出席90年12月22日之家族會議，被上訴人
      則因在馬祖當兵而未前來。陳漢庸及吳素月於開會時，均
      未持有被上訴人之授權書。因被上訴人係陳漢庸之子，陳
      漢庸認為其可以主導被上訴人將系爭房屋過戶給父親陳月
      明，而伊與上訴人對陳漢庸之行為均無異議等語（本院第
      2 卷第3 、4 頁）。上訴人既無從證明陳漢庸曾經被上訴
      人授權，而有權代理被上訴人同意將系爭房屋移轉登記為
      陳月明所有；被上訴人於90年12月22日家族會議業已成年
      ，陳漢庸雖為被上訴人之父，然已無被上訴人之法定代理
      權，故難認被上訴人因陳漢庸於上開家族會議紀錄上簽名
      ，即與上訴人、訴外人陳漢平、陳淑珍等達成將系爭房屋
      所有權移轉登記於陳月明之合意。
（四）按由自己之行為表示以代理權授與他人，或知他人表示為
      其代理人而不為反對之表示者，對於第三人應負授權人之
      責任，但第三人明知其無代理權或可得而知者，不在此限
      ，民法第169 條定有明文。上訴人雖另辯稱：縱被上訴人
      之父即訴外人陳漢庸於90年12月22日家族會議時未得被上
      訴人授權，然陳月明於90年間將系爭房屋所有權移轉登記
      與被上訴人，係由陳漢庸一手主導，且於被上訴人登記為
      系爭房屋之所有權人後，陳漢庸亦代理被上訴人向承租系
      爭房屋之人收取租金，故被上訴人有以自己行為表示授與
      陳漢庸代理權，是被上訴人仍應就陳漢庸於系爭家族會議
      所代為意思表示，依表見代理負授權人之責任云云，並聲
      明本院通知於90年間代理陳月明及被上訴人辦理移轉登記
      之代書，及被上訴人經登記為系爭房屋所有人後，系爭房
      屋之承租人為證人，以證明被上訴人曾授權陳漢庸辦理90
      年間陳月明將系爭執行名義移轉與被上訴人之相關事宜，
      及後續出租系爭房屋等情。惟：
      1.證人陳漢庸證稱：90年7 月間被上訴人雖在馬祖當兵，
        但訴外人陳月明將系爭房屋移轉登記與被上訴人當時，
        被上訴人有回家，當時伊並未參與過戶，是陳月明與被
        上訴人一起去辦理，故依不清楚理過戶之詳細狀況。至
        被上訴人受讓系爭房屋後，租金亦是交給被上訴人，與
        伊沒有關係等語（本院第2 卷第16至17頁）。是難認被
        上訴人曾委任陳漢庸辦理系爭房屋之移轉登記及出租事
        宜一事。
      2.況縱如上訴人所辯，被上訴人曾授權訴外人陳漢庸辦理
        陳月明將系爭房屋移轉登記與被上訴人之手續，及代為
        處理系爭房屋之租賃相關事宜乙節屬實，然被上訴人自
        陳月明受讓系爭房屋，係一增加被上訴人財產而有利於
        被上訴人之行為；就系爭房屋出租以收取孳息，亦係管
        理系爭房屋之方式，對被上訴人並無重大不利。至於，
        將系爭房屋所有權移轉登記予他人，則屬處分被上訴人
        資產，而使被上訴人利益嚴重受損之行為，與前揭代為
        處理受讓、出租系爭房屋事宜等有利於被上訴人之權限
        ，差異甚鉅。難憑被上訴人先前有利於己之授權行為，
        而認被上訴人有使他人認曾以自己行為表示授與陳漢庸
        ，使陳漢庸得代為同意處分系爭房屋之表見外觀。是上
        訴人辯稱被上訴人仍應就陳漢庸無權代理其同意將系爭
        房屋移轉登記與陳月明之行為，負授權人之責任云云為
        不可採。
      3.上訴人所欲證明之事實（即被上訴人曾授權陳漢庸處理
        自陳月明受讓系爭房屋，及出租系爭房屋等情），縱經
        證明，亦難認被上訴人應依表見代理之規定負授權人之
        責任，業如前述。則上訴人聲明本院通知辦理移轉登記
        之代書及系爭房屋之承租人為證人，即無調查之必要性
        ，附此敘明。
（五）按使用借貸，非如租賃之有民法第425 條之規定，縱令上
      訴人之前手將房屋及空地，概括允許被上訴人等使用，被
      上訴人等要不得以上訴人之前手，與其訂有使用借貸契約
      ，主張對現在之房地所有人即上訴人有使用該房地之權利
      ，最高法院59年臺上字第2490號判例意旨參照。又債權契
      約為特定人間之權利義務關係，僅債權人得向債務人請求
      給付，不得以之對抗契約以外之第三人，此為債之相對性
      原則（最高法院96年度臺上字第1809號判決意旨參照）。
      是貸與人倘將借用物所有權讓與第三人，則該受讓之第三
      人與借用人間就借用物無使用借貸關係，借用人亦不得以
      其與原所有人間之使用借貸契約，對抗該受讓之第三人。
      上訴人雖辯稱陳月明於將系爭房屋所有權移轉登記與被上
      訴人前，即將系爭房屋貸與上訴人使用，故被上訴人應繼
      受其前手即陳月明與上訴人間使用借貸之法律關係；且被
      上訴人就上訴人占有系爭房屋，先前未為反對之表示，亦
      可認被上訴人默視繼受該借貸關係云云。兩造固就被上訴
      人受讓系爭房屋前，陳月明將系爭房屋貸與上訴人使用一
      事不爭執，然被上訴人既否認其與上訴人間就系爭房屋有
      借貸關係，則上訴人自應就兩造間有借貸關係一事負舉證
      之責。經查：
      1.揆諸前揭判例意旨及說明，上訴人不得以訴外人陳月明
        與上訴人間就系爭房屋之借貸關係，對被上訴人主張其
        係有權占有系爭房屋。
      2.被上訴人稱伊至98年間始對上訴人提起本件訴訟，係因
        不想在祖父陳月明面前吵架等語（原審卷第85頁背面）
        。查陳月明於94年4 月8 日遺囑表示系爭房屋係遭被上
        訴人私下過戶，系爭房屋應由被上訴人之父親及叔父2
        人共同平均繼承等情，業如前述。堪認陳月明於97年10
        月16日死亡前，已因系爭房屋與被上訴人意見齟齬，被
        上訴人為陳月明之孫，不欲於陳月明生前與上訴人發生
        紛爭擴大爭執，不違常情。是堪認被上訴人上開所稱其
        遲至98年間提起本件訴訟係因避免於陳月明生前吵架等
        語為可採。是被上訴人雖於90年間即已取得系爭房屋之
        所有權，然於98年間方提起本件訴訟，亦難認被上訴人
        默視同意繼受陳月明與上訴人間之借貸關係，或另行與
        上訴人就系爭房屋達成使用借貸之合意。此外，上訴人
        復未提出其他足資證明被上訴人曾同意將系爭房屋貸與
        上訴人之積極證據，難認上訴人有因借貸關係，而得占
        有系爭房屋之權利。
陸、綜上所述，訴外人陳月明已於90年間將系爭房屋贈與被上訴
    人，並將系爭房屋移轉登記為被上訴人所有，是被上訴人於
    90年間受讓系爭房屋後，已取得系爭房屋之所有權。況上訴
    人所為舉證尚不足證明陳月明與被上訴人間就系爭房屋有信
    託或借名登記之關係，故被上訴人即為系爭房屋之名義上及
    實質上之所有人，又兩造間就系爭房屋並無使用借貸之法律
    關係，故上訴人係無權占有系爭房屋。從而，被上訴人依民
    法第767 條第1 項前段，請求上訴人自系爭房屋遷出，將系
    爭房屋返還與被上訴人，為有理由。至上訴人主張其與其他
    陳月明之繼承人為系爭房屋之實質上所有權人，為不可採，
    故上訴人陳漢東請求被上訴人將系爭房屋所有權移轉登記與
    上訴人陳漢東及其他系爭房屋之公同共有人，應屬無據。原
    審為被上訴人全部勝訴之判決，經核尚無不合。上訴意旨仍
    執陳詞，指摘原判決不當，求予廢棄改判，為無理由，應予
    駁回。
柒、本件事證已臻明確，兩造其餘之攻擊防禦方法及舉證，經審
    酌與本件判決結果不生影響，爰不一一論述，併此敘明。
捌、據上論結，本件上訴為無理由，依民事訴訟法第436 條之1
    第3 項、第449 條第1 項、第78條，判決如主文。
中    華    民    國   100    年    4     月    14    日
          民事第三庭  審判長法  官  張益銘
                            法  官  陳筱蓉
                            法  官  毛彥程
以上正本係照原本作成。
本判決不得上訴。
中    華    民    國   100    年    4     月    19    日
                            書記官  伍幸怡